臺灣新竹地方法院民事簡易判決
110年度竹東簡字第75號
原      告  羅濟偉  

被      告  鍾國濱  
            長春帝國大廈管理委員會

兼  上一人
法定代理人  利用賓  
上列當事人間請求損害賠償事件，本院於民國110 年10月12日辯
論終結，判決如下：
    主      文
被告長春帝國大廈管理委員會應給付原告新臺幣玖萬貳仟參佰壹
拾參元。
原告其餘之訴駁回。
訴訟費用由被告長春帝國大廈管理委員會負擔百分之三十二，餘
由原告負擔。
本判決原告勝訴部分得假執行。
    事實及理由
壹、程序方面：
一、按訴狀送達後，原告不得將原訴變更或追加他訴，但請求之
    基礎事實同一，不在此限，民事訴訟法第255條第1項但書第
    2款定有明文。本件原告原以鍾國濱、利用賓2人為共同被告
    ，起訴聲明該2人應給付原告新臺幣（下同）288,155元。嗣
    於本院民國110年8月10日言詞辯論期日中當庭以言詞追加長
    春帝國大廈管理委員會（下稱長春大廈管委會）為共同被告
    ，並表明其法定代理人為被告利用賓，並更正聲明為：被告
    鍾國濱、利用賓、系爭管理委員會應連帶給付288,155元，
    核原告上開所為追加被告及連帶請求部分，均係基於其所承
    租門牌號碼新竹縣○○鎮○○路0段00號（B1-3樓）房屋（下稱
    系爭房屋），因被告疏於管理、維護大樓發電機，致排煙氣
    味飄散至原告房屋內部此同一事實，均應准許。
二、被告長春大廈管委會、利用賓2人均經合法通知，未於最後
    言詞辯論期日到場，核無民事訴訟法第386條各款所列情形
    ，爰依原告之聲請，由其一造辯論而為判決。
貳、實體方面：
一、原告主張：原告為被告長春大廈管委會所管理之長春帝國大
    廈（下稱系爭社區）之承租人，因系爭社區發電機（下稱系
    爭發電機）於110年1月23日晚間10時30分許開始運作半日，
    致系爭房屋之私人空間遭受系爭發電機排放之廢氣及柴油碳
    粒子嚴重汙染，而受有承租之居住空間及居家用品之損害，
    使屋內充滿柴油味長達一週才稍微回復正常，影響原告一家
    人之作息及造成災損甚鉅。而被告長春大廈管委會於110年3
    月6日召開會議後，仍不認為其有責處理，亦不願賠償原告
    ，惟經新竹縣政府環境保護局於110年3月11日確認發電機排
    煙問題屬實，並當下對被告長春大廈管委會開出改善處理單
    ，原告受災損失部分，陸續支出修繕費用共計288,155元，
    兩造於110年4月13日至新竹縣竹東鎮調解委員會進行調解，
    但調解不成立，被告仍拒絕給付。為此，爰依侵權行為之法
    律關係提起本件訴訟。並聲明：被告應連帶給付原告288,15
    5元。
二、被告則以：
　㈠被告鍾國濱部分：原告應向長春大廈管委會求償，而非其個
    人。且原告於事發後第三天與屋主共同前來，其表示願意協
    助清理，但原告不同意等語置辯。並聲明：原告之訴駁回。
　㈡被告長春大廈管委會、利用賓部分略以：不同意原告向被告
    利用賓個人求償，又系爭社區內之系爭發電機為大廈起造人
    所設置，並取得設置執照及使用執照，並非被告長春大廈管
    委會所為，且本件係電力公司維修電路停電，系爭發電機自
    動啟動，致住戶仍使用電梯進出，而系爭發電機設置後，每
    月均需啟動15分鐘試車一次，在台電停電維修或保養本機時
    ，均需啟動系爭發電機，截至本案發生前，均無住戶投訴汙
    染狀況，況系爭房屋夜間無人住宿，原告係於事發後第三天
    才向守衛室投訴，而非事發當日反應，當時守衛員告知馬上
    請清潔員清理，然遭原告當場拒絕。本次汙損原因應屬房東
    最清楚，原告應先向房東求償等語置辯。並聲明：原告之訴
    駁回。
三、得心證之理由：㈠
　㈠原告請求被告長春大廈管委會負損害賠償責任，有無理由？
  ⒈按管理委員會有當事人能力，為公寓大廈管理條例第38條第1
    項所明定，倘管理委員會基於規約約定或區分所有權人會議
    決議所為職務之執行致他人於損害，而應由區分所有權人負
    賠償責任時，其本身縱非侵權行為責任之權利義務歸屬主體
    ，亦應認被害人得基於程序選擇權，並依公寓大廈管理條例
    第38條第1 項規定及訴訟擔當法理，選擇非以區分所有權人
    而以管委會為被告起訴請求。因故意或過失，不法侵害他人
    之權利者，負損害賠償責任。民法第184條第1項前段定有明
    文。再共用部分、約定共用部分之修繕、管理、維護，由管
    理負責人或管理委員會為之，此觀公寓大廈管理條例第10條
    第2項本文自明。另依公寓大廈管理條例第36條第2款規定共
    有及共用部分之清潔、維護、修繕及一般改良，為管理委員
    會職務之一。
  ⒉原告主張系爭發電機於110年1月23日運作半日，所排放之廢
    煙氣味及碳黑粒子飄散至原告承租之系爭房屋室內，造成系
    爭房屋內物品產生汙損等語，業據提出存證信函、事發現場
    照片、新竹縣政府環境護保局於110年3月11日至系爭社區稽
    查之照片、新竹縣政府環境保護局110年4月12日函文、估價
    單及賠償清單品項明細表等件影本為證（見本院卷第21至27
    頁、第37至43頁），被告長春大廈管委會固不爭執系爭房屋
    內原告所有之物品受有汙損之事實，然辯稱系爭房屋夜間無
    人住宿，原告未於事發當日反應，且以往未曾有住戶因系爭
    發電機之運作致生損害之情形云云，然查，新竹縣政府環境
    保護局110年4月12日函文已載明，該局於110年3月11日至系
    爭社區進行稽查作業，至地下二樓停車場啟動系爭發電機，
    系爭發電機所在位置無明顯黑煙及異味飄散，續至系爭房屋
    所在位置室內有明顯黑煙逸散及嚴重異味問題，系爭發電機
    運作時，明顯產生粒狀汙染物，散佈於空氣中及他人財物，
    遂依法限被告長春帝國大廈管理委員會於110年3月25日改善
    完成，是原告主張系爭發電機運作時產生之廢煙氣味及碳黑
    粒子飄散至系爭房屋內，並致生其財物之汙損等情，足堪認
    定。系爭發電機既為建物原始起造人所設置並供全體區分所
    有權人使用，即屬社區共用部分，揆諸上開說明，被告長春
    大廈管委會就系爭社區大樓事務理應善盡管理之責，且衡依
    常情，定期維護、檢查發電機乃大樓通常事務，其未察系爭
    發電機運作情形，致排放之廢氣及碳黑粒子飄入系爭房屋內
    ，被告長春大廈管委會就其上開職務之執行或處理顯未盡上
    開法定義務，堪認被告長春大廈管委會具有過失。則因系爭
    發電機排放廢煙氣味及碳黑粒子，對原告所生損害，被告長
    春大廈管委會自應依民法第184條第1項前段負損害賠償責任
    。至於被告長春大廈管委會所稱原告至事發第三天才向守衛
    室投訴，非事發後第一時間反應云云，原告雖非第一時間告
    知被告長春帝國大廈管理委員會，然原告通知被告長春帝國
    大廈管理委員會距事發時點僅不過3日，且在110年3月11日
    環保局前往稽查時，系爭發電機仍會產生污染系爭房屋情形
    ，顯見原告主張110年1月23日因系爭發電機運作而生污染之
    損害，仍具相當因果關係。被告長春大廈管委會仍無從以此
    解免其本身應負擔之損害賠償責任。
　㈡原告請求被告鍾國濱、利用賓2人負損害賠償責任，有無理由
    ？
　　按侵權行為之成立，須行為人因故意或過失不法侵害他人權
    利，民法第184 條第1 項前段定有明文。又侵權行為之成立
    ，須行為人因故意過失不法侵害他人權利，亦即行為人須具
    備歸責性、違法性，並不法行為與損害間有因果關係，始能
    成立，且主張侵權行為損害賠償請求權之人，對於侵權行為
    之成立要件應負舉證責任。原告雖提出前開證據，惟上開證
    物均無從證明被告鍾國濱、利用賓2 人有何故意或過失不法
    侵害原告侵害原告之權益，又系爭發電機屬於共用部分而供
    全體住戶共同使用，被告長春大廈管委會對於設置在地下2
    樓內之系爭發電機，均有管理維護之責，業如前述，而原告
    未能舉證證明被告鍾國濱、利用賓2人就系爭社區共用部分
    有何管理、維護之義務，則被告鍾國濱、利用賓2人就系爭
    發電機在地下2 樓停車場運作致原告承租之系爭房屋內發生
    損害乙事，自無注意義務之違反，故被告鍾國濱、利用賓2
    人並無任何故意或過失不法侵害原告權益之行為，故對原告
    並不構成侵權行為。原告主張被告鍾國濱、利用賓2人共同
    負侵權行為損害賠償責任，殊乏所據，此部分請求，均應駁
    回。　
  ㈢損害賠償範圍為何？
　  侵權行為法上之損害賠償責任，須行為人之行為與被害人之
    損害間具有相當因果關係，此因果關係有責任成立之因果關
    係及責任範圍因果關係之分，責任成立之因果關係屬侵權行
    為構成要件，本件僅由被告長春大廈管委會負侵權行為賠償
    責任，業如前述，故本件之爭點在責任範圍之因果關係，亦
    即損害賠償之「範圍」之問題。而所謂相當因果關係，係以
    行為人之行為所造成之客觀存在事實，為觀察之基礎，並就
    此客觀存在事實，依吾人智識經驗判斷，通常均有發生同樣
    損害結果之可能者，該行為人之行為與損害之間，即有因果
    關係。換言之，原則上損害若在吾人智識經驗判斷合理可預
    見的範圍內，自得令被告長春大廈管委會負責。若損害之發
    生，不是在被告長春大廈管委會之行為所引起的危險範圍內
    ，以及該損害之發生不是在事件合理可預見的發展結果時，
    則該損害不能認為與被告之行為有相當因果關係。又當事人
    已證明受有損害而不能證明其數額或證明顯有重大困難者，
    法院應審酌一切情況，依所得心證定其數額。民事訴訟法第
    222條第2項定有明文。經查：
　⒈如附表所示第1至8項、第11至15項系爭房屋內衣物、民生用
    品受損部分，係系爭發電機排放黑煙異味、碳粒子所生直接
    之損害，但其中附表所示第14項之咖啡機2台部分，依原告
    所提報價單記載之數量僅為1台，則原告主張受有2台咖啡機
    清潔保養費用損害，尚乏依據。而原告僅就附表所示第1至6
     項等項提出網頁參考資料（見本院卷第41頁），其餘項目
    之請求依據均付之闕如，惟由原告所提上開受災前之現場彩
    色照片觀之，可知系爭房屋內應有大人、小孩衣物、床罩等
    ，且該等物品亦屬一般居住場所常用之物品，應堪認原告確
    有將該等物品置於系爭房屋內，原告請求此部分賠償，自屬
    有據。另就上開物品之損失金額，原告雖未提出相關單據佐
    證，然依上開條文規定，本院仍得審酌一切情狀定其損害額
    ，而依上開受災前之現場彩色照片可知，該等物品應屬長年
    使用，應具有相當使用期間，且又不知出廠日期，應以新品
    價格折舊50%為適當；參酌原告所提附表編號1至8項物品市
    價尚屬合理，故將其請求折舊後，認定在12,313元範圍內之
    請求，為有理由。而乾洗衣服、洗衣清潔劑、咖啡機清潔、
    冷氣空調清洗，均非以新品換舊品，並不需計算折舊，而清
    洗衣服的費用與清潔劑原告雖請請求合計47,530元，然未提
    出報價單或實際支付之憑據可資審酌，本院認為僅能請求10
    ,000元之清潔衣服費用。另外咖啡機清潔僅能請求1台之18,
    000元費用已如上述，冷氣空調清洗34,000元尚屬合理，亦
    予准許。從而，就附表之1至8項、第11至15項，合計可請求
    之金額為74,313元（計算式：12313+10000+18000+34000=74
    313）。逾此數額之請求，則屬無據。
　⒉如附表所示第9項健康檢查部分，原告僅提出健康檢查方案之
    網頁資料，卻未能提出任何單據加以佐證，本院即無從認定
    原告確有支出前開費用之事實。是原告此部分請求，要屬無
    據。
  ⒊如附表所示第10項營業損失部分，綜觀卷證資料，查無原告
    曾提出其受有營業損失之相關證據，自難使本院為其有利之
    認定，故原告就營業損失部分無法舉證以實其說，故此部分
    之主張即屬無據，不應准許。
  ⒋如附表所示第16、17項清潔、油漆等回復原狀費用部分，本
    院審酌污染情形，認為系爭房屋清潔之費用僅有2日之必要
    ，依一般清潔公司每人每小時約500元，全日打掃8小時計算
    ，得請求共8,000元清潔費用。至於牆面、天花板若沾染廢
    氣顆粒，衡情一般水泥漆或乳膠漆是可以用水擦拭清潔的，
    尚無重新油漆之必要，但清潔牆面、天花板仍需相當之費用
    ，本院認為以10,000元清潔費用，尚屬合理。從而，此部分
    清潔費用合計18,000元，逾此範圍之請求，則屬無據。
四、綜上所述，原告依侵權行為之法律關係，請求被告長春大廈
    管委會給付92,313元，為有理由，應予准許；逾此範圍之請
    求，則屬無據，應予駁回。
五、本件係依民事訴訟法第427 條第1 項規定適用簡易訴訟程序
    ，而為被告長春帝國大廈管理委員會部分敗訴之判決，就原
    告勝訴部分依同法第389 條第1 項第3 款規定，應依職權宣
    告假執行。 
六、本件事證已臻明確，兩造其餘之攻擊防禦方法及所提證據，
    於判決結果不生影響，爰不一一論列，附此敘明。
七、訴訟費用負擔之依據：民事訴訟法第79條。
中　　華　　民　　國　　110 　年　　11　　月　　5 　　日
                  竹東簡易庭  法  官  黃致毅
以上正本證明與原本無異。
如不服本判決，須於判決送達後20日內向本庭提出上訴狀（應按
他造當事人之人數附繕本）；如委任律師提起上訴者，應一併繳
納上訴審裁判費。
中　　華　　民　　國　　110 　年　　11　　月　　5 　　日
                              書記官  蕭宛琴
　　　　　　　　　　　　　　　
附表：
編號 請求損害項目 數量 單價 (新臺幣) 總價 備註 1 奶瓶蒸鍋 1 3,000元 3,000元 柴油煤碳煙灰附著，導致嬰兒用品皆無法清潔使用 2 嬰兒遊戲床 1 7,900元 7,900元  3 空氣清淨機濾網 2 1,480元 2,960元  4 掃地機器人耗材 2 900元 1,765元  5 寶寶遊戲機 1 1,500元 1,500元  6 嬰兒地墊 1 1,500元 1,500元  7 雙人床罩加大 1 1,500元 1,500元  8 嬰兒丟棄衣物 30 150元 4,500元  9 健康檢查 4 5,000元 20,000元  10 店休營業損失 10 3,000元 30,000元  11 乾洗衣服 11 200-300元 2,030元  12 乾洗衣服 5袋×30 300元 45,000元  13 清潔劑 2 250元 500元  14 咖啡機清潔保養 2 18,000元 36,000元  15 冷氣空調濾網清洗更換 4 8,500元 34,000元  16 清潔公司打掃 16×2 500元 16,000元  17 油漆作業 B1-4F 80,000元 80,000元                                 合計：288,155元